臺灣雲林地方法院民事判決　九十二年度簡上字第八四號
　　上　訴　人　宏興通運股份有限公司
　　法定代理人　甲○○
　　訴訟代理人　乙○○
　　上　訴　人　戊○○
　　被　上訴人　丁○○○
　　訴訟代理人　丙○○
右當事人間請求損害賠償事件，上訴人對於中華民國九十二年九月二十六日本院虎尾
簡易庭九十二年度虎簡字第一七八號第一審判決提起上訴，本院於九十三年五月五日
言詞辯論終結，判決如左：
    主      文
上訴駁回。
第二審訴訟費用由上訴人負擔。
    事實及理由
一、被上訴人起訴主張：上訴人戊○○受僱於上訴人宏興通運股份有限公司（以下簡
    稱宏興公司），擔任司機之職務，於民國九十二年四月二日上午十一時，上訴人
    戊○○駕駛車號Ｘ三─三一二號營業用油罐車，沿雲林縣二崙鄉○○村○○○○○路（由北往南方向）行駛，行經雲林縣二崙鄉台十九線與埤腳路之交岔路口時
    ，因疏未注意車前狀況及圓形紅燈之燈光號誌，即貿然闖越紅燈通過該交岔路口
    ，適有丙○○駕駛被上訴人丁○○○所有之車號九Ｌ─五七○三號自小客車，沿
    雲林縣二崙鄉○○村○○路（由西往東方向）行駛，行至上開交岔路口，上訴人
    戊○○因未注意車前狀況及闖越紅燈，以至於行經上開交岔路口時，與丙○○所
    駕駛之自小客車發生碰撞，致上開自小客車因而損壞，被上訴人因而支出修理費
    用共新臺幣（下同）十六萬九千元。為此，爰依侵權行為之法律關係請求上訴人
    給付上開金額及法定利息。原審判決上訴人應連帶給付被上訴人十二萬五千零四
    十二元，及其法定遲延利息，並命兩造分別提供擔保或反擔保，准予假執行或免
    假執行，另駁回被上訴人其餘四萬三千九百五十八元之請求，該駁回部分，因兩
    造均未上訴，而告確定。並聲明：請求駁回上訴，上訴費用由上訴人負擔。
二、上訴人戊○○則以：其並未闖越紅燈，本件車禍之發生係因丙○○駕駛自小客車
    闖越紅燈所致，上訴人戊○○並無過失，被上訴人自不得向上訴人請求賠償。上
    訴人宏興公司則以：證人林漢洲證述情節，與陳勇成證述情節不符，且證人林漢
    洲所駕駛之車輛係行駛於被上訴人車輛之後方，是證人林漢洲見到交岔路口之燈
    號為綠燈時，並不表示駕駛於其前方之被上訴人車輛行駛時燈號亦為綠燈，本件
    車禍雙方均有過失，雙方之過失相同，本件係因上訴人戊○○於前方交岔路口之
    燈號為黃燈時，通過交岔路口，至交岔路口中央時，燈號變為紅燈，則丙○○應
    有提早起步之闖紅燈及未注意車前狀況之過失；且原審依平均法計算折舊並不適
    當，依中古車市場行情而論，以採用定率遞減法計算折舊較接近市價行情，較為
    合理等語，資為抗辯。並聲明：(一)原判決不利於上訴人部分廢棄。(二)右開廢棄部
    分，被上訴人在第一審之訴及假執行之聲請均駁回。(三)第一、二審訴訟費用由被
    上訴人負擔。
三、本件被上訴人主張上訴人戊○○受僱於上訴人宏興公司，從事油罐車駕駛工作，
    上訴人戊○○於九十二年四月二日上午十一時許，駕駛車號Ｘ三─三一二號營業
    用油罐車，於雲林縣二崙鄉台十九線與埤腳路之交岔路口，與丙○○所駕駛被上
    訴人所有之自小客車發生碰撞，致被上訴人所有之上開自小客車因而損壞，支出
    修繕費用十六萬九千元之事實，業據被上訴人提出汽車行車執照、汽車修理費收
    據各一份，及現場照片為證，並為上訴人所不爭執，自堪信為真實。
四、被上訴人主張本件車禍係因上訴人張縈權闖越紅燈所致，為上訴人所否認，並以
    前揭情詞置辯，經查：
  (一)證人丙○○即車禍當時被上訴人所有自小客車之駕駛於警訊中證述：「我駕駛九
    Ｌ─五七○三號自小客車，由西往東方向行駛至肇事路口處等待紅燈號誌變為綠
    燈時，我欲穿越路口，車子行至路口處，發現我的左方有一部車子南下快速行駛
    過來，我及時剎車後，該車就撞上我的車子左前方車頭處」「對方車輛是由北往
    南行駛速度很快，到達路口時號誌已經變為紅燈了，該車未減速就直接穿越路口
    撞上我的車頭後，車子停於路口南方很遠路邊才將車子停住」「對方車子右側護
    欄處有輕微擦損，我的車頭全毀」等語（見原審卷第二十八頁背面），證人林漢
    洲於警訊中證述：「我當時駕駛自小客車跟在九Ｌ─五七○號車後第一順位，我
    們都在等待紅燈，當號誌變為綠燈後，九Ｌ─五七○號車啟動行駛至路口時，就
    有Ｘ三─三一二號車快速南下，並在路口處撞上九Ｌ─五七○號左車頭處」「我
    們的車輛在變為綠燈後起步向前行駛，Ｘ三─三一二號車是由北往南行駛.. 」
    等語（見原審卷第三十三頁背面），於原審審理中到庭具結後亦證述：「當時車
    禍時我是跟著原告車的後面，當時我們在等紅綠燈，後來變成綠燈，原告的車慢
    慢移動，後來就被大車撞到了，我們是要直行，當時路口都是淨空，沒有辦法聽
    到大貨車過來的聲音，我是親眼看到兩輛車相撞，我確定當時確實是綠燈，綠燈
    後我們才通行」等語（見原審卷第四十八頁正面），足認丙○○駕駛自小客車通
    過上開交岔路口時，其行車方向之燈光號誌應為綠燈無疑。上訴人戊○○辯稱：
    本件車禍係因丙○○闖越紅燈所致云云，上訴人宏興公司辯以：丙○○應有應有
    提早起步之闖越紅燈，林漢洲見到交岔路口之燈號為綠燈時，並不表示駕駛於其
    前方之被上訴人車輛行駛時燈號亦為綠燈云云，均無足取。
  (二)至證人陳勇成於警訊時證述：「我坐在丙○○之前右座位，我發現我們的車子是
    行於埤腳路由西往東，而對方的營業曳引車是行駛於台十九線公路由北往南方向
    行駛.. 」「我們的車子停於埤腳路遇到紅燈，等到變綠燈時，我們的車子就往
    東起步行駛，這時對方Ｘ三─三一二號營業曳引車忽然很快行駛在台十九線公路
    北往南衝過來至對方車頭撞上我們車的車頭位置」等語（見原審卷第三十二頁背
    面），於原審審理時證述：「當時我在現場，坐在聲請人（即丙○○）右方座位
    ，當時我們是要去吃午餐，當天大卡車是走台十九線，我們是支線，大卡車是幹
    道，是大卡車闖紅燈，這是我個人研判，因為如果大卡車有煞車，不可能會這樣
    ，當時我是在看右邊的風景，我沒有看到燈號如何，相對人（即戊○○）是撞倒
    我們車的左前方，我們是當地人，十字路口左邊有房子，當初我沒有看到燈號，
    但是我們車子開出去應該已經是綠燈」等語（見原審卷第二十二頁正面），雖足
    以證明證人陳勇成於車禍當時並未親眼目睹該交岔路口燈光號誌變化之情形，其
    於警訊及原審審理中所述丙○○駕駛自小客車於行車方向之燈光號誌變為綠燈時
    ，向前行駛等情，無非僅係其個人推測之詞，不足據為認定事實之證據，然細繹
    其證述之內容，核與證人林漢洲證述並無矛盾扞格之處。上訴人宏興公司辯以：
    證人林漢洲證述情節與證人陳勇成證述之情節不符，不足採信云云，亦無足取。
  (三)本件車禍發生後，丙○○所駕駛之自小客車停放於交岔路口中央，上訴人戊○○
    所駕駛之營業用油罐車則停放於離車禍現場數十公尺處之路旁，刮地痕位於交岔
    路口中央，丙○○所駕駛之自小客車車頭部分損壞，業據上訴人戊○○及證人丙○○於警訊時陳述明確，並有道路交通事故調查報告表及現場圖各一份在卷可參
    ，是以二車於車禍發生後之位置、兩車撞擊位置及車損情形觀之，復參以上訴人
    戊○○於警訊中供稱：「當時我是由北南下行駛，在接近路口約距一百二十公尺
    左右，我就將車減速接近路口，當時我有看到右邊路口處有一輛白色停留等待，
    欲要穿越路口....  隨後我的車子右側（子車ＱＴ─四○號）護欄處就擦撞到九
    Ｌ─五七○三號車右頭部位，我即慢慢向前滑行，將車子停留於路旁」等語（見
    原審卷第三十頁背面），足認上訴人戊○○於通過上開交岔路口前，雖已注意到
    車前狀況，惟並未採取必要之安全措施，致於該交岔路口與丙○○所駕駛之自小
    客車發生碰撞之事實。按汽車行駛時，駕駛人應注意車前狀況，並隨時採取必要
    之安全措施，並應注意汽車行駛至交岔路，其行進應遵守燈光號誌之指示，而圓
    形紅燈表示車輛面對圓形紅燈表示禁止通行，不得超越停止線或進入路口，道路
    交通安全規則第九十四條第三項、第一百零二條第一項第一款、道路交通標誌標
    線號誌設置規則第二百零六條第五款分別定有明文。上訴人戊○○駕駛車輛，自
    應注意遵守上開交通規定，依當時為晴天，路面乾燥、無缺陷，道路無障礙物，
    視距良好之情形下，並無不能注意之情事，上訴人戊○○於駕駛汽車行經交岔路
    口時，交岔路口之燈光號誌已變為紅燈，且上訴人戊○○已注意到其車右前方丙○○所駕駛之自小客車欲通過交岔路口之事實，竟仍未採取必要之安全措施，煞
    車停止於交岔路口前之停止線前，反而貿然闖越紅燈通過該交岔路口，致於上開
    地點與丙○○所駕駛之自小客車發生碰撞，致被上訴人所有之自小客車因而損壞
    ，其有過失至明。
  (四)綜上所述，上訴人戊○○駕駛車輛行駛至交岔路口時，疏未注意車前狀況並採取
    必要之安全措施，且未遵守圓形紅燈燈光號誌之指示，貿然闖越紅燈進入該交岔
    路口，以致於交岔路口內，撞及丙○○所駕駛之自小客車，使原告所有之自小客
    車損毀，上訴人戊○○自應負侵權行為損害賠償責任。又按「受僱人因執行職務
    ，不法侵害他人之權利者，由僱用人與行為人連帶負損害賠償責任」，民法第一
    百八十八條第一項前段定有明文。查兩造均不爭執上訴人戊○○確係上訴人宏興
    公司之受僱司機，且肇事時正在執行職務，上訴人宏興公司自應與上訴人戊○○
    連帶負損害賠償責任。
五、按不法毀損他人之物者，被害人得請求賠償其物因毀損所減少之價額，民法第一
    百九十六條亦有明文，又按物被毀損時，依民法第一百九十六條請求賠償物被毀
    損所減少之價額，得以必要修復費用為估定之標準。被害人如能證明其物因毀損
    所減少之價額，超過必要之修復費用時，就其差額，仍得請求賠償（最高法院七
    十七年度第九次民事庭會議決議意旨參照）。查被上訴人主張系爭汽車回復原狀
    費用共計十六萬九千元，並提出汽車修理費收據一紙為證，揆諸前揭說明，即應
    估算折舊部分予以扣除。至於系爭汽車損害應以何項折舊標準作為計算依據，依
    行政院所頒固定資產耐用年數表該項標準，有平均法、定率遞減法或工作時間法
    三種，依所得稅法第四十八條施行細則規定：「一採平均法者，以固定資產成本
    減除殘價後之餘額，按固定資產耐用年數表規定之耐用年數平均分攤，計算其每
    期折舊額。二採定率遞減法者，以固定資產每期減除該期折舊額後之餘額順序作
    為各次期計算折舊之基數，而以一定比率計算其折舊額。三採工作時間法者，以
    固定資產成本減除殘價後之餘額除以估計之工作時間總額為每一單位時間所應負
    擔之折舊額，再乘以各期所使用之工作時間，為各該期之折舊額，但估計之工作
    時間不得短於固定資產耐用年數表規定之耐用年數。」參酌所得稅法第五十一條
    第一項規定：「固定資產之折舊方法，以採用平均法、定率遞減法或工作時間法
    為準則。上項方法之採用及變換，準用第四十四條第三項之規定（即應於每年預
    估本年度所得額時，申報該管稽徵機關核准）；其未經申報者，視為採用平均法
    。」之法理，依此凡未約定及申請固定折舊方式，自應以「平均法」為原則計算
    折舊；且採定率遞減法計算折舊，其目的在將其資產加速折舊以使財務健全，實
    質上有增列成本，減少盈餘之情形，故與實際折舊常不相符合，故折舊率以採平
    均法為公平、適當。準此，本院認應依平均法計算折舊較為妥適。上訴人主張：
    依平均法計算折舊並不適當，依中古車市場行情而論，以採用定率遞減法計算折
    舊較接近市價行情，較為合理云云，尚無足取。查上開自小客車耐用年數為五年
    ，已使用二年，則其零件已折舊六分之二，是被上訴人所得請求之零件及噴漆修
    理費為八萬七千九百十五元，加計工資一萬二千四百十八元、耗材費一千零八十
    六元、油料六百二十元、板金一萬六千七百零三元、外包工作（拖吊、定位）六
    千三百元（均為回復原狀所必要之費用），被上訴人所有之自小客車支出之必要
    修理費用為十二萬五千零四十二元（87915+12418+1086+620+16703+6300=125042
    ）。
六、綜上所述，被上訴人丁○○○請求上訴人戊○○、宏興公司連帶賠償汽車修復費
    用十二萬五千零四十二元，自無不合，應予准許。原審判決判命上訴人戊○○、
    宏興公司應連帶給付上訴人丁○○○十二萬五千零四十二元，而駁回被上訴人其
    餘之訴，經核並無違誤。上訴人聲明上訴，指摘原判決不當，求予廢棄改判，為
    無理由，應予駁回。
七、據上論結，本件上訴為無理由，依民事訴訟法第四百三十六條之一第三項、第四
    百四十九條第一項、第七十八條，判決如主文。
中　　　華　　　民　　　國　　九十三　　年　　　五　　　月　  二十六　　日
                            臺灣雲林地方法院民事庭
~B審判長法官　陳宏卿
~B法　　　官　陳秋如
~B法　　　官　冷明珍
右為正本係照原本作成。
本判決不得上訴。
中　　　華　　　民　　　國　　九十三　　年　　　五　　　月　  二十六　　日
~B法院書記官　朱克文
